【裁判字號】    89,易,627
【裁判日期】    890427
【裁判案由】    妨害名譽
【裁判全文】
臺灣板橋地方法院刑事判決                          八十九年度易字第六二七號
    公  訴  人  臺灣板橋地方法院檢察署檢察官
    被      告  丁○○
    輔  佐  人  己○○
    被      告  戊○○○
    共      同
    選任辯護人  鄭文婷
右列被告因妨害名譽案件，經檢察官提起公訴 (八十八年度偵字第二四七二九號)，
本院判決如左：
    主  文
丁○○、戊○○○共同意圖散布於眾，而指摘足以毀損他人名譽之事，各處有期徒刑
陸月，如易科罰金，以參佰元折算壹日。
    事  實
一、丁○○與戊○○○為夫妻關係，而丁○○擔任板橋民眾服務社宗教委員會會長，
    丙○○與甲○○同為該宗教委員會之會員，惟丁○○與甲○○不睦，丁○○與戊○○○知悉甲○○為有婦之夫，而丙○○寡居多年，丁○○與戊○○○二人竟萌
    生散布於眾之意圖，復基於共同之犯意聯絡，在民國（下同）八十八年二月二十
    八日晚間（起訴書誤載為八十八年二月二十二日），於臺北縣板橋市○○路十號
    「海新樓餐廳」舉行春酒聚餐宴席中，由戊○○○在該餐廳內，以公眾得以聽聞
    之音量，向甲○○之妻辛○○指稱：甲○○與丙○○載來載去，有曖昧關係，有
    問題等語；而丁○○則於飲宴逐桌敬酒之際，向會員指摘：甲○○與丙○○一定
    有問題，不要太靠近他們，也不要太挺他們等語，足以毀損丙○○與甲○○之名
    譽。
二、案經被害人丙○○訴請臺灣板橋地方法院檢察署檢察官偵查起訴。
    理  由
一、訊據被告丁○○與戊○○○固坦承於上開時地在場，惟均矢口否認有何指摘告訴
    人丙○○與甲○○有曖昧關係之事，被告丁○○辯稱：渠未曾對他人言及告訴人
    丙○○與甲○○載來載去有問題等語，喝春酒當日，同時舉行副會長選舉，甲○○提名丙○○，但有會員簡汪瑩以程序有誤為由反對，甲○○對此不悅，甲○○
    之妻辛○○亦與甲○○發生爭吵，辛○○並因此流淚下樓，渠亦是事後才聽人說
    有載來載去云云；而被告戊○○○則辯稱：渠只是在辛○○之耳邊說云云。經查
    ，證人辛○○於偵審中到庭具結後證言，並於本院調查時明確指證：「．．．在
    板橋海新樓餐廳吃春酒時，在餐廳現場，戊○○○面對面對我說，我先生甲○○
    與丙○○之間載來載去，有曖昧，有問題。戊○○○說的很大聲，在場的人應該
    都可以聽到。」（詳參本院八十九年三月九日訊問筆錄）；且上揭宗教委員會會
    員證人庚○○於偵審中到庭具結後證言：「．．．當天吃春酒時，我沒有與甲○○、張又娥同桌。丁○○來敬酒時，丁○○對我們說：丙○○與甲○○一定有問
    題，要我們不要太靠近他們。丁○○來敬酒時，是站在我旁邊。我不知道有沒有
    別人聽到，因為現場很吵，有六桌，每桌約十人，每桌都坐滿。」（詳參本院八
    十九年三月九日訊問筆錄）；佐以證人甲○○及告訴人丙○○雖指陳：甲○○曾
    騎乘機車後載丙○○約四、五次、目的是去找周勝考議員，而丁○○之子曾見過
    伊二人共乘一部機車等語（詳參本院八十九年三月九日訊問筆錄），足見被告二
    人確曾以證人甲○○後載告訴人丙○○之事，具體指摘甲○○與告訴人丙○○有
    曖昧關係。雖會員吳亭星到庭證言：喝春酒當日，伊坐在證人庚○○旁，被告丁○○敬酒時，伊未聽見被告丁○○與庚○○說什麼等語（詳參本院八十九年四月
    十三日審判筆錄）；而會員乙○○亦到庭證言：八十八年二月二十八日開會時，
    因為甲○○提名丙○○擔任副會長，提名後，委員有人異議，甲○○不滿，他說
    為何不能提名丙○○？之後，辛○○也不高興等語（詳參本院八十九年四月十三
    日審判筆錄），惟查，八十八年二月二十八日飲宴之時，證人吳亭星自承曾離桌
    上臺唱歌，亦曾離桌敬酒等語，因此證人吳亭星雖未曾聽聞被告丁○○指摘告訴
    人丙○○與甲○○之間有曖昧關係之事，亦無從據為有利於被告丁○○之認定。
    又證人乙○○之證言縱與真實相符，亦與被告二人是否有為本件誹謗之罪行無關
    ，無法執此為有利於被告戊○○○或丁○○之證據。是被告二人所辯，應屬諉卸
    之詞，不足採信。事證明確，被告二人犯行洵堪認定。
二、核被告二人所為，係犯刑法第三百十條第一項之誹謗罪。其二人對上開犯行，有
    犯意聯絡及行為分擔，為共同正犯。爰分別審酌被告二人之犯罪動機、目的、手
    段，對被害人名譽所造成之損害，及其二人犯罪後之態度等一切情狀，分別量處
    如主文所示之刑，並諭知易科罰金之折算標準。
三、證人辛○○雖於本院調查時指證：被告丁○○於八十八年中元普渡，在板橋市○○○路會場，中午吃完辦桌後，告知伊：伊先生與丙○○有曖昧關係，現場的人
    都可以聽到云云。惟此據被告丁○○堅決否認，辯稱：渠當日是在中元普渡快結
    束時才至現場等語（詳參本院八十九年四月十三日審判筆錄），參以證人乙○○
    到庭證言：中元普渡當天下午法會完畢後大約六、七點才請吃飯等語（詳參同日
    審判筆錄），是證人辛○○指證中元普渡中午吃完飯後被告丁○○指摘甲○○與
    告訴人丙○○有曖昧之事等語，即有瑕疵，不足採信。然此未據公訴起訴，且與
    前開有罪部分無連續犯之裁判上一罪關係，故本院對此自無庸另為無罪之諭知。
據上論斷，應依刑事訴訟法第二百九十九條第一項前段，刑法第二十八條、第三百十
條第一項、第四十一條，罰金罰金提高標準條例第一條前段、第二條，判決如主文。
本案經檢察官黃重綱到庭執行職務
中    華    民    國      八十九      年      四      月    二十七    日
                                      臺灣板橋地方法院刑事第二庭
                                 法  官  高    玉    舜
右正本證明與原本無異。
如不服本判決，應於判決送達後十日內，向本院提出上訴狀。
                                          書記官  田    寶    駿
中    華    民    國      八十九      年      四      月    二十八    日
附錄本案論罪科刑法條全文：
刑法第三百十條
意圖散布於眾而指摘或傳述足以毀損他人名譽之事者，為誹謗罪，處一年以下有期徒
刑、拘役或五百元以下罰金。
散布文字、圖畫犯前項之罪者，處二年以下有期徒刑、拘役或一千元以下罰金。
對於所誹謗之事，能證明其為真實者，不罰。但涉於私德而與公共利益無關者，不在
此限。


司法院資訊處製作；財團法人民間司法改革基金會備份。
